臺灣彰化地方法院民事判決　九十一年度訴字第一八六號
　　原　　　告　　歐錡興業
　　　　　　　　　股份有限公司
　　法定代理人　　戊○○
　　複　代理人　　乙○○
　　　　　　　　　彰化市第五信用合作社
　　法定代理人　　己○○
　　訴訟代理人　　丙○○
　　被　　　告　　丁○○
右當事人間請求損害賠償事件，本院判決如左：
    主      文
原告之訴及假執行之聲請均駁回。
訴訟費用由原告負擔。
    事      實
甲、原告方面：
  一、聲明：
  （一）被告應連帶給付原告新台幣（下同）一百五十八萬元，及自起訴狀繕本送達
        翌日起至清償日止，按年息百分之五計算之利息。
  （二）訴訟費用由被告連帶負擔。
  （三）第一項聲明，原告願供擔保，請准宣告假執行。
  二、陳述：
  （一）原告因生意上交易付款起見，分別於被告保證責任彰化縣彰化市第五信用合
        作社（下稱被告彰化市第五信用合作社）設立帳號：一七四八七─三０號支
        票存款帳戶（下稱系爭帳戶）及於彰化商業銀行設立帳號：０三─0000
        000號支票存款帳戶。原告於民國（下同）九十年七月十七日將現金新台
        幣（下同）一百五十八萬元交予被告彰化市第五信用合作社之中興分社業務
        員即被告丁○○辦理存入系爭帳戶內。嗣因原告簽發以彰化商業銀行為付款
        人之支票計（１）發票日期八十九年十二月十八日，面額四十萬元，票號0
        000000號（２）發票日期八十九年十二月二十七日，面額三十一萬六
        千八百五十元，票號0000000號（３）發票日期九十年八月七日，面
        額二十四萬三千四百七十元，票號0000000號（４）發票日期九十年
        八月七日，面額三十三萬五千八百七十八元，票號0000000號（５）
        發票日期九十年八月二十六日，面額四萬一百元，票號0000000號（
        ６）發票日期九十年九月六日，面額四萬五千三百六十元，票號00000
        00號等六張均將屆期，原告乃於九十年七月下旬前往被告彰化市第五信用
        合作社辦理前開系爭帳戶內一百五十八萬元轉入原告設於前述彰化商業銀行
        支票帳戶內，以供該六張支票兌現之用。詎發現被告丁○○於九十年七月十
        七日收得前開一百五十八萬元後，並無存入系爭帳戶，致原告無法辦理轉入
        原告於前述彰化商業銀行支票帳戶內，使前開六張支票屆期經執票人提示後
        均遭退票，該帳戶並於九十年八月二十四日遭拒絕往來。是原告依民法第一
        百八十四條第一項、第一百八十八條第一項之規定，請求被告應連帶給付原
        告一百五十八萬元及自起訴狀繕本送達翌日起至清償日止，按週年利率百分
        之五計算之利息（原告其餘之損害暫時保留，容後請求）。
  （二）九十年七月十七日原告法定代理人戊○○將現金一百五十八萬元交與被告丁○○辦理存入系爭帳戶內，被告丁○○存入後即交與戊○○被告彰化市第五
        信用合作社聯社往來入帳單影本一紙，足見上開現金一百五十八萬元係原告
        所存入，且要存入系爭帳戶內至明。證人甲○○（原名林志明）即三卯國際
        開發有限公司（下稱三卯公司）董事長證述：「七月十七日那天我跟陳玠華
        先到一銀（即第一商業銀行）辦理押匯，我們從一銀提了一百八十萬元，後
        來到彰銀（即彰化商業銀行）存入原告帳戶二十多萬元，再到被告（指彰化
        市第五信用合作社）處所大約已經（下午）三點四十分左右，我把所有的錢
        交給丁○○，要他幫我處理，趕快存到公司的帳戶，否則要退票來不及，丁○○後來有幫我存入原告的帳戶，但他存錯了，當日三卯公司比較缺錢，當
        日丁○○給我一張憑證，我後來發現有不對，趕快打電話給丁○○，要他把
        存款幫我處理好，不要讓三卯公司及原告退票，當時已經快（下午）四點，
        丁○○後來有要求我還憑證，他當日有幫我們處理好了，所以當日沒有退票
        ，但是我該張憑證隨手亂丟不見了：：：」，苟有對被告丁○○提起要將該
        筆一百五十八萬元存入三卯公司之支票帳戶，則被告丁○○當無誤聽為原告
        公司之理。且該筆一百五十八萬元若係甲○○交與丁○○，則丁○○應將憑
        證即被告彰化市第五信用合作社聯社往來入帳單影本交與甲○○，何以交給
        戊○○？又甲○○既稱丁○○將該入帳單影本交給伊，則甲○○取得該入帳
        單影本，必先查閱該入帳單影本所記載之戶名、金額是否正確，如有錯誤即
        刻要求更正，何以未先查閱即離開，亦與常理有違。上開入帳單影本苟丁○○交與甲○○，因金額龐大，甲○○必妥善保管，豈會隨手亂丟不見？綜上
        ，足見甲○○所證不實。
  （三）又丁○○既稱有影印入帳單影本給甲○○，何以甲○○無法拿出該張往來入
        帳單影本，足見丁○○所稱者無憑據。復甲○○打電話給丁○○處理錯誤時
        ，丁○○既有要求甲○○應先交還該入帳單影本，何以甲○○未交還以前，
        丁○○即依甲○○之指示將已存入系爭帳戶內之一百五十八萬元轉存入三卯
        公司之帳戶，足見丁○○辦理此筆存款之轉入三卯公司有過失。
  三、證據：提出經濟部（核發予原告）公司執照、彰化市第五信用合作社聯社往來
      入帳單、第二類票據信用資料查覆單影本等件供證。
乙、被告方面：
  一、聲明：
  （一）原告之訴及其假執行之聲請均駁回。
  （二）訴訟費用由原告負擔。
  （二）如受不利之判決，願供擔保請准宣告免為假執行。
  二、陳述：
  （一）查金融機關支票存款帳戶之款項，不得直接由甲銀行辦理轉入乙銀行之支票
        存款帳戶內，則本件系爭帳戶內之款項，依法不得直接辦理轉入原告設於彰
        化商業銀行之前開支票存款帳戶，供支票兌現之用。
  （二）原告公司有一關係企業為三卯公司，該公司董事長為甲○○，係原告公司之
        股東，原告公司董事長戊○○亦為三卯公司總經理，且原告公司即係三卯公
        司之前身，故兩家公司即為同一關係企業。九十年七月十七日甲○○與戊○○一同先前往第一商業銀行彰化分行辦理三卯公司之押匯借款，並由三卯公
        司在該銀行一０─０五五五六─八號帳戶內提領一百八十萬元，足認該一百
        八十萬元為三卯公司所有，而兩人再前往彰化商業銀行彰化分行存入原告公
        司前開支票存款帳戶約二十二萬元，支付該帳戶當日到期之票款，所剩餘款
        一百五十八萬元，為支付系爭帳戶與三卯公司設於被告彰化市第五信用合作
        社營業部支票存款帳戶當天到期之票款，兩人又一同前往被告彰化市第五信
        用合作社之中興分社，因交代不清，使任職於彰化市第五信用合作中興分社
        之被告丁○○誤將該一百五十八萬元全數存入系爭帳戶內，丁○○並影印彰
        化市第五信用合作社聯社往來入帳單交予甲○○，詎甲○○離去中興分社後
        發現有誤，即以電話通知丁○○訂正，將前述一百五十八萬元分別轉存入系
        爭帳戶五萬九千一百元（當天該帳戶只有該筆票款到期），與三卯公司於被
        告彰化市第五信用合作社帳號一七九五九─一０之支票存款帳戶一百二十九
        萬元及二十三萬零九百元，以支付當天到期之票款。故丁○○係應前開一百
        五十八萬元之所有人三卯公司董事長甲○○之指示訂正改存，被告丁○○與
        被告彰化市第五信用合作社根本無侵權行為，原告亦無受有任何損害。
  （三）戊○○透過甲○○曾以原告簽發，以彰化銀行為付款人（一）發票日期八十
        九年十二月十八日，面額四十萬元，票號：0000000號（二）發票日
        期八十九年十二月二十七日，面額三十一萬六千八百五十元，票號：000
        0000號之支票二紙，向被告丁○○調借現金，丁○○為該二紙支票之執
        票人，當然希望支票到期能兌現，自不會故意侵害原告或戊○○之權利。
  三、證據：提出戊○○名片、前開一百五十八萬元存入系爭帳戶之往來入帳單、訂
      正後之被告第五信用合作社聯社往來入帳單、支票及退票理由單、丁○○之活
      期儲蓄存款帳戶存摺封面、原告製發給甲○○之股利憑單、被告彰化市第五信
      用合作社與原告及三卯公司之對帳單、三卯公司退票理由單及事故票據登錄解
      除單、甲○○帳戶資料、第一商業銀行轉帳收入傳票、取款憑條、三卯公司訂
      貨單、支票影本等供證，並聲請訊問證人甲○○。
    理      由
一、本件原告起訴主張因生意上交易付款起見，分別於被告彰化市第五信用合作社設
    立系爭帳戶及於彰化商業銀行設立帳號：０三─0000000號之支票存款帳
    戶。原告並於九十年七月十七日將一筆現金一百五十八萬元委由被告彰化市第五
    信用合作社之中興分社業務員即被告丁○○處理存入系爭帳戶。嗣原告於九十年
    七月下旬前往被告彰化市第五信用合作社辦理前開一百五十八萬元轉入原告設於
    前述彰化商業銀行支票帳戶內，以供屆期支票兌現之用時。詎發現被告丁○○於
    九十年七月十七日收得前開一百五十八萬元後，並無存入系爭帳戶，致原告無法
    辦理轉入原告於前述彰化商業銀行支票帳戶內，使該帳戶屆期之支票經執票人提
    示後均遭退票，該帳戶並於九十年八月二十四日遭拒絕往來，爰依侵權行為之法
    律關係，請求被告應連帶賠償給付原告一百五十八萬元及自起訴狀繕本送達翌日
    起至清償日止，按週年利率百分之五計算之利息（原告其餘之損害暫時保留，容
    後請求）等情。被告則以，前開一百五十八萬元係三卯公司所有，因三卯公司董
    事長交代不清，使被告丁○○誤將款項全數存入系爭帳戶，但當日稍晚甲○○即
    來電指示更正，丁○○即依其指示訂正錯誤，而再分將該一百五十八萬元分別存
    入系爭帳戶與三卯公司設於被告彰化市第五信用合作社之支票存款帳戶，以支應
    兌現該二帳戶當天到期之支票款，被告並無何侵權行為，原告亦無受任何損失等
    語置辯。
二、查原告分別於被告彰化市第五信用合作社設立系爭帳戶及於彰化商業銀行設立帳
    號：０三─0000000號之支票存款帳戶。系爭帳戶於九十年七月十七日曾
    由被告彰化市第五信用合作社之中興分社業務員即被告丁○○處理存入一筆現金
    一百五十八萬元。嗣原告於九十年七月下旬前往被告彰化市第五信用合作社辦理
    前開一百五十八萬元轉入原告設於前述彰化商業銀行支票帳戶內，以供屆期支票
    兌現之用時。詎發現被告丁○○於九十年七月十七日收得前開一百五十八萬元後
    ，並無存入系爭帳戶，致原告無法辦理轉入原告於前述彰化商業銀行支票帳戶內
    ，使該帳戶屆期之支票經執票人提示後均遭退票，該帳戶並於九十年八月二十四
    日遭拒絕往來等情，兩造並不爭執，並有被告彰化市第五信用合作社聯社往來入
    帳單影本一紙、第二類票據信用資料查覆單影本在卷可憑，堪信為實。
三、原告主張前開一百五十八萬元屬原告所有，於九十年七月十七日由原告法定代理
    人戊○○獨自一人至被告彰化市第五信用合作社之中興分社，將該款項交由業務
    員即被告丁○○處理存入系爭帳戶云云，已經被告否認，抗辯稱，該一百五十八
    萬元為三卯公司所有，九十年七月十七日係三卯公司董事長甲○○與戊○○二人
    一起至被告彰化市第五信用合作社之中興分社，找丁○○處理當日三卯公司與系
    爭帳戶支票到期之事，因甲○○交代未清，丁○○誤將該款全數存入系爭帳戶，
    並影印往來入帳單一紙交甲○○為執，當日稍後甲○○發現有誤，即以電話指示
    丁○○訂正分別改存入系爭帳戶五萬九千一百元（當天該帳戶只有該筆票款到期
    ），與三卯公司前開支票存款帳戶一百二十九萬元及二十三萬零九百元，以支付
    當天到期之票款，故丁○○係應前開一百五十八萬元之所有權人之指示辦理訂正
    改存，並無何過失或故意侵權行為等語。經查，九十年七月十七日證人甲○○與
    戊○○一同先前往第一商業銀行彰化分行辦理三卯公司之押匯借款，並由三卯公
    司在該銀行一０─０五五五六─八號帳戶內提領一百八十萬元，二人再前往彰化
    商業銀行彰化分行存入原告公司前開支票存款帳戶約二十二萬元，支付該帳戶當
    日到期之票款，所剩餘款一百五十八萬元，為支應系爭帳戶與三卯公司設於被告
    彰化市第五信用合作社營業部支票存款帳戶當天到期之票款，兩人又一同前往被
    告彰化市第五信用合作社之中興分社，因交代不清，使任職於彰化市第五信用合
    作中興分社之被告丁○○誤將該一百五十八萬元全數存入系爭帳戶內，丁○○並
    影印彰化市第五信用合作社聯社往來入帳單交予甲○○為憑，詎甲○○離去中興
    分社後發現有誤，即以電話通知丁○○訂正，將前述一百五十八萬元分別轉存入
    系爭帳戶五萬九千一百元（當天該帳戶只有該筆票款到期），與三卯公司於被告
    彰化市第五信用合作社帳號一七九五九─一０之支票存款帳戶一百二十九萬元及
    二十三萬零九百元，以支付當天到期之票款，惟該往來入帳單影本甲○○嗣並未
    交還予丁○○等情，已經證人甲○○證述至明，核與被告所辯相符，原告法定代
    理人戊○○對當日行程，除辯稱，係伊自己一人去找丁○○指示將該一百五十八
    萬元存到系爭帳戶，丁○○辦理後即影印往來入帳單交給伊，且該一百五十八萬
    元係三卯公司之前向原告借票應還予原告之款項云云外，餘亦不加爭執，復有第
    一商業銀行轉帳收入傳票、取款憑條影本等件供證，則三卯公司法定代理人甲○○既無表示該一百五十八萬元係三卯公司還予原告之物，原告對該一百五十八萬
    元係三卯公司之前借用原告支票，還予原告之情，亦無舉證以實其說，足認前開
    一百五十八萬元應屬三卯公司所有，是原告主張該一百五十八萬元屬原告所有一
    節即不足採。
四、又依該一百五十八萬元係九十年七月十七日甲○○自三卯公司帳戶領出之一百八
    十萬元之部分款項，且在存入系爭帳戶前，甲○○與原告之法定代理人戊○○曾
    先到彰化商業銀行彰化分行存入約二十二萬元，已如前述，則原告所稱，該一百
    五十八萬元先存入系爭帳戶內，俟嗣原告於其彰化商業銀行彰化分行支票帳戶所
    簽發之支票到期再辦理轉存入彰化商業銀行彰化分行帳戶供支票兌領云云，雖非
    不可能之事，但九十年七月十七日原告法定代理人戊○○既已有先到彰化商業銀
    行彰化分行存款之舉，而系爭帳戶當日僅一張五萬九千一百元之支票須供兌領，
    另無何急需款項之情，則戊○○為何當日不在彰化商業銀行彰化分行將款項存足
    ，而要將款項先存入系爭帳戶，待數日後再辦理轉存之手續，已異於常情，可堪
    置疑，況甲○○所述，該一百五十八萬元，係為支應系爭帳戶與三卯公司設於被
    告彰化市第五信用合作社營業部支票存款帳戶當天到期之票款等語，查與該二帳
    戶，系爭帳戶當天有一張面額五萬九千一百元之支票到期，另者三卯公司之帳戶
    當天亦有合計一百二十八萬三千九百零二元之支票到期等情大致相符，有被告提
    出，原告不爭執之對帳單二紙在卷可憑，與常理較合。復以三卯公司與原告公司
    關係密切，此由卷附戊○○之名片影本，上載戊○○為三卯公司總經理，三卯公
    司原即原告公司等字句，並三卯公司法定代理人甲○○之帳戶與原告公司屢有資
    金往來、三卯公司訂貨單上亦記載原為原告公司，主管簽章處亦不乏戊○○簽名
    等情，有三卯公司訂貨單、甲○○（林志明）存摺影本在卷可稽至明。足認被告
    所辯，該一百五十八萬元係甲○○交付予被告丁○○辦理存款，以支應系爭帳戶
    與三卯公司當天到期之票款，惟因甲○○交代不清，使被告丁○○誤將款項全數
    存入系爭帳戶內，但當日稍晚甲○○即來電指示更正，丁○○即依其指示訂正錯
    誤，而再分將該一百五十八萬元分別存入系爭帳戶與三卯公司設於被告彰化市第
    五信用合作社之支票存款帳戶，以支應兌現該二帳戶當天到期之支票款等語為可
    採。
五、至原告雖執有前開一百五十八萬元入帳原告系爭帳戶之往來憑單影本，但因證人
    甲○○已陳明該張憑證（即往來入帳單），伊隨手亂丟不見了等語，且本院已論
    定該一百五十八萬元屬三卯公司所有，三卯公司法定代理人甲○○又自承其於交
    款後發現錯誤，指示被告丁○○訂正存款之帳戶，均如前述，則原告徒執有該往
    來入帳單影本，並無得資為對其有利之證據。
六、綜上，被告丁○○既由三卯公司法定代理人甲○○處取得該一百五十八萬元，因
    甲○○交待不清誤全數存入系爭帳戶後，再依甲○○指示辦理訂正轉存，被告丁○○所為對原告言，自不構成侵權行為，原告本身亦無何受損至明。是本件原告
    依侵權行為之法律關係請求被告連帶給付原告一百五十八萬元及自起訴狀繕本送
    達翌日起至清償日止，按週年利率百分之五計算之利息為無理由，應予駁回。
七、原告之訴既經駁回，其假執行之聲請，已失所附麗，亦予駁回。
八、本件為判決之事證已臻明確，兩造其餘攻擊防禦方法及舉證，核與判決結果不生
    影響，爰不一一論述，附此敘明。
據上論結，原告之訴為無理由，依民事訴訟法第七十八條，判決如主文。
中　　　華　　　民　　　國　　九十一　　年　　　六   　月　　二十八　　日
                                    臺灣彰化地方法院民事第一庭
                                            法    官
